【裁判字號】    89,交易,121
【裁判日期】    900409
【裁判案由】    公共危險等
【裁判全文】
臺灣基隆地方法院刑事判決                        八十九年度交易字第一二一號
    公  訴  人  臺灣基隆地方法院檢察署檢察官
    被      告  乙○○
右列被告因公共危險等案件，經檢察官提起公訴（八十九年度偵字第四六一六號），
本院判決如左︰
    主  文
乙○○服用酒類，不能安全駕駛動力交通工具而駕駛，處拘役拾日，如易科罰金以
佰元折算壹日；又駕駛動力交通工具肇事，致人受傷而逃逸，處有期徒刑陸月，如
易科罰金以佰元折算壹日。
被訴過失傷害部分公訴不受理。
    事  實
一、乙○○明知服用酒類後之反應及操控能力均較遲鈍，汽車駕駛人於飲酒後吐氣所
    含酒精成分超過每公升０‧二五毫克以上者，依道路交通安全規則第一百十四條
    第二款之規定即不得再行駕駛汽車等動力交通工具，以防止酒後因不能安全駕駛
    而發生車禍之危險，且依道路交通管理處罰條例第六十二條第一項之規定，汽車
    駕駛人駕駛汽車肇事致人受傷或死亡，應即採取救護或其他必要措施，並向警察
  機關報告，不得駛離，此乃為維護交通安全並加強救護以減少被害人死傷之強制
    規定，詎乙○○於民國八十九年十月十八日下午二時許，在基隆市○○街二十二
    號其工作地點飲用玉泉清酒二杯後，其反應及操控能力已達不能安全駕駛動力交
    通工具之狀態，竟於同下午三時三十分許，駕駛車號ＩＪ--四三六六號自用小客
    車，沿基隆市成功陸橋由仁五路方向欲右轉往成功一路方向行駛之際，本應注意
    汽車行駛在劃有分向限制線路段，不得駛入來車車道內，且依當時情形，又無不
    能注意之情事，竟疏於注意，於右轉進入劃有分向限制線之路段時，誤入來車車
    道，撞及該車道由甲○○所騎乘之車號ＨＥＪ--四六七號重型機車，致甲○○人
    車倒地，受有右上臂挫傷、左手掌背挫傷、左小腿瘀傷、左外踝部挫傷等傷害（
    過失傷害部分業據甲○○撤回告訴）。乙○○明知其所駕駛之自用小客車與甲○
    ○所騎乘之機車發生擦撞，並已下車查看發現甲○○倒地受傷，竟未立即採取必
    要之救護措施，反向甲○○訛稱要先將車移開以免影響交通後，即駕車逃逸未再
    返回現場，經甲○○記下車號報警處理，因而查悉上情。
二、案經被害人甲○○訴由基隆市警察局第一分局報請臺灣基隆地方法院檢察署檢察
    官偵查起訴。
    理  由
壹、有罪部分：
一、訊據被告乙○○，固坦承於駕車前曾飲用玉泉清酒二杯之事實不諱，惟矢口否認
    有何犯行，並辯稱：伊駕車時精神狀態正常，並沒有醉，且肇事後伊擔心車輛停
    在橋上會影響交通，乃將車先開回工作地點停放，隨後就醉倒高速公路橋下昏睡
    ，所以才未返回現場，並非故意逃逸云云。然查：右揭事實，迭據告訴人甲○○
    於警訊、偵查及本院調查時指述甚詳，復有長庚紀念醫院甲種診斷證明書一份、
    道路交通事故調查報告表一份及照片十三張附卷足資佐證告訴人之指述內容為真
    實，被告雖於肇事後擅自離開現場致承辦員警無法即時對其進行酒精測試，然依
    行政院國軍退除役官兵輔導委員會臺北榮民總醫院所查證之醫學資料：飲酒後口
    中呼氣所含酒精濃度達每公升一‧Ｏ毫克以上時，飲酒者即會產生步態不穩、噁
    心嘔吐、精神混惑不清晰之中度中毒症狀，有該院八十八年八月五日（八八）北
    總內字第二六八六八號函在卷可稽，而本件告訴人指稱：「‧‧‧被告是轉彎到
    我的車道，他的速度很快，我的車子都被撞倒了，我的車頭被撞到‧‧‧他有停
    車，有下車來看，我有嗅到酒味，看到他站不穩，他說他頭痛，他下車來看時有
    要將我扶起來，但是自己都站不穩，所以無法扶我，他說要將車子移開，結果上
    車之後人就不見了，我當時有報警，當時他的車上只有一個人（即被告）。」等
    語（詳見本院九十年二月一日訊問筆錄），且被告所駕駛之ＩＪ--四三六六號自
    用小客車駕駛座上有不少嘔吐穢物，有上開車輛照片在卷可稽，被告雖辯稱係伊
    所搭載之乘客嘔吐所致云云，惟告訴人已明確指稱事發之際肇事車輛上只有被告
    一人，且衡情汽車右前座乘客若欲嘔吐，多朝車窗外為之，怎會反向朝駕駛座位
    嘔吐？更何況被告亦不諱言其將車駛回工作地點停放後，即醉倒高速公路橋下昏
    睡，按一般酒醉者之精神狀態係逐漸轉差，不可能於數分鐘前猶極度清醒，數分
    鐘後始忽然醉倒昏睡，由上開事證足以研判被告於服用酒類後，已有步態不穩、
    噁心嘔吐、精神混惑不清晰之中度中毒症狀，顯已達不能安全駕駛動力交通工具
    之狀態，被告辯稱未酒醉云云，不足採信。再者，被告於下車查看後既已發現告
    訴人倒地受傷，竟未即時加以救護，反而駕車返回工作地點，並跑至高速公路橋
    下昏睡，未再返回現場，其有逃逸之故意甚明，本件事證明確，被告犯行堪以認
    定。
二、核被告乙○○所為，係犯刑法第一百八十五條之三服用酒類不能安全駕駛罪、第
    一百八十五條之四駕駛動力交通工具肇事致人受傷而逃逸罪。被告所犯上開二罪
    間之犯意各別、行為互殊、構成要件迥異，應予分論併罰。爰審酌被告於飲酒後
    步態不穩、噁心嘔吐、精神混惑不清晰之中度中毒症狀下，強行駕車肇事，對不
    特定用路人之生命、身體及財產安全均有潛在之危險性，且於肇事後漠視被害人
    所受之身體傷害，不僅未積極加以救護，反而駕車逃逸，其行為所造成之危害非
    輕及其犯罪後態度等一切情狀，分別量處如主文第一項所示之刑，並依修正後之
    刑法第四十一條第一項規定，諭知易科罰金之折算標準。
貳、不受理部分：
一、公訴意旨另以：被告乙○○於前揭時地駕車撞及告訴人甲○○所騎乘之機車，致
    告訴人受有傷害，因認被告另涉犯刑法第二百八十四條第一項前段之過失傷害罪
    嫌等語。
二、惟按告訴乃論之罪，告訴人於第一審辯論終結前得撤回其告訴，又告訴經撤回者
    ，應諭知不受理之判決，刑事訴訟法第二百三十八條第一項、第三百零三條第三
    款分別定有明文。查本件被告經公訴人以刑法第二百八十四條第一項前段之過失
    傷害罪提起公訴，依同法第二百八十七條前段之規定，須告訴乃論。茲據告訴人
    甲○○具狀撤回告訴，有撤回告訴狀在卷可稽，依照首開說明，自應就此部份諭
    知公訴不受理之判決。
據上論斷，應依刑事訴訟法第二百九十九條第一項前段、第三百零三條第三款，刑法
第一百八十五條之三、第一百八十五條之四、第四十一條第一項，罰金罰鍰提高標準
條例第一條前段、第二條，判決如主文。
中      華      民      國     九十     年      四      月      九      日
                                    臺灣基隆地方法院交通法庭
                                        法  官  蔡佳玲
如不服本判決，應於送達後十日內，向本院提出上訴狀。
附錄論罪法條：
刑法第一百八十五條之三：
服用毒品、麻醉藥品、酒類或其他相類之物，不能安全駕駛動力交通工具而駕駛者，
處一年以下有期徒刑、拘役或三萬元以下罰金。
刑法第一百八十五條之四：
駕駛動力交通工具肇事，致人死傷而逃逸者，處六月以上五年以下有期徒刑。


司法院資訊處製作；財團法人民間司法改革基金會備份。
